【裁判字號】    99,交聲,1779
【裁判日期】    990429
【裁判案由】    聲明異議
【裁判全文】
臺灣臺中地方法院交通事件裁定        99年度交聲字第1779號
原處分機關  交通部公路總局臺中區監理所
受處分人    甲○○原名；莊皓.
即異議人
上列受處分人因違反道路交通管理處罰條例案件，對於交通部公
路總局臺中區監理所民國99年3月18日所為之處分（中監違字第
裁00-000000000號違反道路交通管理事件裁決書）聲明異議，本
院裁定如下：
    主  文
異議駁回。
    理  由
一、原處分機關意旨略以：異議人即受處分人甲○○（原名：莊
    皓翔，下稱受處分人）所有NT-1788號自用小客車，於民國
    （下同）98年10月12日有「該車不依限期於98年9月8日參加
    定期檢驗」之違規，經本所以中監車字第609830175號舉發
    違反道路交通管理事件通知單逕行舉發。該舉發通知單本所
    依車籍地址寄送，並於98年10月21日寄存送達，受處分人未
    於期限內到案，本所遂於99年3月18日以中監違字第裁00-00
    0000000號裁決書，依道路交通管理處罰條例第17條第1項規
    定，處罰鍰新臺幣（下同）1,200元整，責令檢驗，罰鍰限
    於99年4月17日前繳納，檢驗逾期6個月以上者，牌照自99年
    4月8日起註銷，本所依法裁處應無違誤等語。
二、聲明異議意旨略以：受處分人因住宅（大里市○○街128巷3
    號）被銀行查封拍賣，又於97年8月22日被公司資遣，卡債
    纏身，銀行常來要債，到處打零工，因此居無定所，致貴所
    寄來通知單無法收到，以致被加倍罰款，目前待業中，步入
    中年工作難尋，又需負擔家計，並非故意不繳等語，提出聲
    明異議。
三、按汽車檢驗應按指定日期將車輛駛往公路監理機關檢驗場所
    或指定地點接受檢驗；又汽車駕駛人應於指定日期前後一個
    月內申請檢驗；汽車不依限期參加定期檢驗者，處汽車所有
    人900元以上1,800元以下罰鍰，逾期1個月以上者並吊扣其
    牌照，至檢驗合格後發還，逾期6個月以上者，註銷其牌照
    ；道路交通安全規則第36條、第44條第1項、道路交通管理
    處罰條例第17條第1項分別定有明文。
四、經查，車輛檢驗係屬「行政管制」事項，於車輛未報廢或註
    銷牌照前，車主均負有參加行政檢驗之義務，而受處分人所
    有上開車輛應於98年9月8日參加定期檢驗時，尚無報廢或已
    遭註銷牌照之情，然因逾期未參加檢驗，經原處分機關逕行
    舉發等情，均為受處分人所不爭執，並有舉發違反道路交通
    管理事件通知單在卷可稽，是受處分人所有上開汽車不依限
    期參加定期檢驗之事實，足堪認定。則原處分機關依道路交
    通管理處罰條例第9條第1項規定依法逕行裁決，並依同條例
    第17條第1項之規定，裁處罰鍰1,200元，核無違誤。雖受處
    分人以因其到處打零工，並無居住於車籍地，致未收到通知
    書等語置辯，惟查：
（一）汽車所有人名稱、住所等如有變更，應向公路監理機關辦
      理登記，固為道路交通安全規則第23條第1項所明定，惟
      基於便民原則，因應社會現況，交通部公路總局另訂定公
      路監理電腦系統車輛車籍及駕駛人駕籍增設「通信地址」
      欄位作業注意事項，依該注意事項第1條、第2條規定，因
      應車主、駕駛人之需要，准予車主、駕駛人於公路監理電
      腦系統車籍及駕籍檔中增列通信地址，以利公路監理機關
      各項通知單之寄達，並於該注意事項第6條規定：「公路
      監理機關受理車主、駕駛人申請增設『通信地址』後，應
      立即登載於公路監理電腦系統之車籍及駕籍檔中；爾後各
      項便民服務之通知事項及汽車燃料使用費繳款通知、汽車
      使用牌照稅繳款通知及違規通知單、裁決書之送達，皆以
      通信地址寄發」，職是，一旦經車主或駕駛人填寫申請書
      為登記，公路監理機關即有義務登載其「通信地址」於電
      腦系統中，並依此地址寄發文件。
（二）本件受處分人所有車牌號碼NT-1788號車之車籍地址為「
      臺中縣大里市○○街128巷3號」，迄未辦理變更，此有車
      號查詢汽車車籍資料1份附卷可稽，受處分人若未居住車
      籍地，但其既未依前揭規定向監理機關申請增設通信地址
      為送達處所，自難課以行政機關訪查受處分人實際居所何
      在之責，受處分人因此歸責於己之事由，致未能收受上開
      舉發通知單，本應自行承擔該不利益。因此，原處分機關
      先以掛號郵寄方式將上開通知單送達至違規車輛車籍地，
      嗣因無法投遞而依行政程序法第74條之規定辦理寄存送達
      ，不因受處分人實際有無領取通知單，該文書即應於合法
      送達之日起發生效力，是受處分人雖辯稱未能收到通知單
      云云，尚不足為免責之合法事由。嗣受處分人未於限期內
      到案，原處分機關遂於99年3月18日以中監違字第裁00-00
      0000000號裁決書依「不依限期參加定期檢驗」之違規事
      實，依法裁罰車主即受處分人，即屬有據，是受處分人此
      部分之異議，為無理由，應予駁回。
五、據上論斷，應依道路交通管理處罰條例第87條第2項，道路
    交通案件處理辦法第19條，裁定如主文。
中    華    民    國    99    年    4    月    29    日
            臺灣臺中地方法院交通法庭
                          法  官  黃賢婷
以上正本證明與原本無異。
如不服本裁定，應於送達後5日內向本院提出抗告狀。（應附繕
本）
                          書記官  江美琪
中    華    民    國    99    年    4    月    29    日

司法院資訊處製作；財團法人民間司法改革基金會備份。
